【裁判字號】    96,訴,1780
【裁判日期】    970220
【裁判案由】    違反毒品危害防制條例
【裁判全文】
臺灣臺南地方法院刑事判決              96年度訴字第1780號
公  訴  人  臺灣臺南地方法院檢察署檢察官
被      告  甲○○
上列被告因違反毒品危害防制條例案件，經檢察官提起公訴（96
年度毒偵字第2948號），被告就犯罪事實為有罪之陳述，本院合
議庭裁定進行簡式審判程序，判決如下：
    主  文
甲○○施用第一級毒品，累犯，處有期徒刑拾月。
    事  實
一、甲○○前因施用毒品，經本院90年度毒聲字第1958號裁定送
    勒戒處所觀察、勒戒，因無繼續施用毒品之傾向，為台灣台
    南地方法院檢察署檢察官於民國（下同）90年10月5日以90
    年毒偵字第1928號為不起訴處分。嗣又再因施用第一、二級
    毒品，為本院91年度毒聲字第120號裁定送戒治處所施以強
    制戒治，於92年4月17日停止戒治出監，於同年10月5日戒治
    期滿執行完畢，另經本院91年度訴字第1114號就連續施用第
    一級毒品部分判處有期徒刑10月、就連續施用第二級毒品部
    分判處有期徒刑5月確定。復因竊盜罪、妨害兵役罪分別為
    本院91年度易緝字第111號判處有期徒刑10月、本院91年度
    簡字第1250號判處有期徒刑3月確定，以上四罪經定執行刑
    為有期徒刑2年2月確定，甫於94年4月7日假釋出監，並於94
    年4月13日假釋付保護管束期滿未經撤銷假釋，視為執行完
    畢。
二、詎被告不知悔改，未戒除施用毒品惡習，復基於施用第一級
    毒品海洛因之犯意，於96年9月15日晚間9時餘，在嘉義市某
    KTV內，非法吸食第一級毒品海洛因一次。嗣經台灣台南地
    方法院檢察署觀護人於96年9月17日採其尿液送驗結果，呈
    嗎啡陽性反應，因而查獲上情。
三、案經台灣台南地方法院檢察署觀護人告發，經台灣台南地方
    法院檢察署檢察官偵查起訴。
    理  由
一、本案被告甲○○所犯上開施用第一級毒品之罪，並非死刑、
    無期徒刑或最輕本刑有期徒刑三年以上之罪，亦非高等法院
    管轄第一審案件，被告就被訴事實為有罪之陳述，經告知被
    告簡式審判程序之旨，並聽取檢察官、被告之意見後，本院
    合議庭裁定進行簡式審判程序，是本案之證據調查，依刑事
    訴訟法第273條之2規定，不受同法第159條第1項、第161條
    之2、第161條之3、第163條之1及第164條至第170條規定之
    限制，合先說明。
二、訊之被告坦承於右揭時、地吸食第一級毒品海洛因，供承：
    因他人在該KTV內施用海洛因，伊因而吸食大量海洛因之二
    手煙等語。經查，台灣台南地方法院檢察署觀護人於96年9
    月17日採被告尿液以氣相層析質譜儀法（GC/MS）檢驗結果
    ，呈嗎啡陽性反應，有台灣台南地方法院檢察署受保護管束
    人尿液檢體監管紀錄表、台灣檢驗科技股份有限公司濫用藥
    物尿液檢驗報告在卷可佐。按依憲兵司令部80年5月7日鑑
    驗字第1746號函示「海洛因係嗎啡經化學合成之半人工合成
    品，藥（毒）性倍於嗎啡，其經施用進入人體，藉人體解毒
    系統之代謝作用而分解成藥（毒）性較低之嗎啡，故於施用
    海洛因之煙毒嫌犯尿液中，可檢出嗎啡煙毒反應。一般施用
    毒品，八小時內約有百分之八十量於尿中排出，二十四小時
    後剩餘之百分之九十再排出，七十二小時後仍有微量排出，
    而因人體代謝差異（即成癮者），其代謝時間慢，故於一百
    二十小時內，利用較具公信力之儀器（如氣相層析質譜儀）
    ，仍可能被檢測出」，另依法務部調查局發技(一)字第
    83100185號函示「於吸食煙毒及麻醉藥品者之旁，同時吸入
    該吸食者燃燒藥物所排出之氣體（即俗稱二手煙），能否在
    尿液中被檢測出煙毒或甲基安非他命反應，文獻上尚無此類
    研究報告，然按本局檢驗煙毒經驗研判，若非共處於空間密
    閉狹小，並故意大量吸入該氣體，應不致於尿液中被檢測出
    煙毒或甲基安非他命反應」，則因吸食二手煙導致尿液檢出
    嗎啡反應之可能性既極低，僅行為人於吸用者長時間連續吸
    用時，與其長時間共處於相當狹窄密閉之室內，始有因吸入
    夠量海洛因致尿液有嗎啡陽性反應之可能，且其吸入夠量二
    手海洛因對身體所生作用，與直接施用海洛因，應無差異，
    行為人當無不知已吸入夠量毒品之理，從而因吸入夠量二手
    煙，致得由其尿液中檢出嗎啡陽性反應者，應均有藉機施用
    海洛因之不確定故意，否則豈會與施用者長時間共處於閉室
    致吸入夠量二手煙之理？是被告雖於KTV閉室內吸食大量海
    洛因二手煙，然其吸食量既達到於二日後採尿之尿液中仍檢
    測出嗎啡陽性反應之程度，則其吸食當時顯有施用海洛因之
    認識與故意甚明，準此，被告施用第一級毒品犯行，洵堪認
    定。
三、按觀察、勒戒或強制戒治執行完畢釋放後，五年以內再犯毒
    品危害防制條例第10條之罪者，檢察官應依法追訴，同條例
    第23條第2項定有明文。經查，被告前因施用毒品，經本院
    90年度毒聲字第1958號裁定送勒戒處所觀察、勒戒，因無繼
    續施用毒品傾向，為台灣台南地方法院檢察署檢察官於90年
    10月5日為不起訴處分。嗣又再因施用第一、二級毒品，為
    本院91年度毒聲字第120號裁定送戒治處所施以強制戒治，
    於92年4月17日停止戒治出監，於同年10月5日戒治期滿執行
    完畢，有台灣高等法院被告前案紀錄表在卷足憑。被告於強
    治戒治執行完畢後，五年內再犯本件施用第一級毒品罪，自
    應依法追訴、審理。
四、次按海洛因係毒品危害防制條例第2條第2項第1款所明定之
    第一級毒品，禁止非法持有及施用。核被告所為，係犯毒品
    危害防制條例第10條第1項之施用第一級毒品罪。被告於施
    用前持有第一級毒品海洛因之低度行為，應為其進而施用第
    一級毒品之高度行為所吸收，不另論罪。經查，被告因連續
    施用第一級毒品與連續施用第二級毒品，為本院91年度訴字
    第1114號分別判處有期徒刑10月、5月確定。嗣因竊盜罪、
    妨害兵役罪分別為本院91年度易緝字第111號判處有期徒刑
    10月、本院91年度簡字第1250號判處有期徒刑3月確定，以
    上四罪經定執行刑為有期徒刑2年2月確定，甫於94年4月7日
    假釋出監，並於94年4月13日假釋付保護管束期滿未經撤銷
    假釋，視為執行完畢，亦有台灣高等法院被告前案紀錄表在
    卷足憑。被告於五年內故意再犯本件有期徒刑以上之施用第
    一級毒品罪，為累犯，應依刑法第47條第1項之規定加重其
    刑。審酌被告前曾因施用毒品經強制戒治執行完畢，猶不思
    戒絕革除惡習，顯未因強制戒治之治療處分記取教訓，其戒
    癮之意志力薄弱，復審酌其犯後坦承犯行，態度良好，其施
    用毒品在性質上屬自我戕害身心健康之行為，對社會大眾尚
    不致造成重大危害暨其犯罪動機、目的、手段等情狀，爰量
    處如主文所示之刑。
五、據上論結，應依刑事訴訟法第273條之1第1項、第299條第1
    項前段，毒品危害防制條例第10條第1項，刑法11條前段、
    第47條第1項，判決如主文。
本案經檢察官乙○○到庭執行職務
中    華    民    國    97    年    2     月    20    日
                  刑事第五庭    法  官  林逸梅
以上正本證明與原本無異
如不服本判決應於收受本判決之日起10日內向本院提出上訴書狀
，並應敘述具體理由。如未敘述上訴理由者，應於上訴期間屆滿
後20日內向本院補提理由書狀（均須按他造當事人之人數附繕本
）「切勿逕送上級法院」。
                                書記官  葉仲文
中    華    民    國    97    年    2     月    22    日
附錄所犯法條：
毒品危害防制條例第10條第1項
施用第一級毒品者，處6月以上5年以下有期徒刑。


司法院資訊處製作；財團法人民間司法改革基金會備份。
